【裁判字號】    97,訴,1644
【裁判日期】    980814
【裁判案由】    遷讓房屋等
【裁判全文】
臺灣桃園地方法院民事判決              97年度訴字第1644號
原      告  己○○
            甲○○
            庚○○
共      同
訴訟代理人  呂理胡律師
複 代 理人  彭欣正
共      同
訴訟代理人  唐永洪律師
被      告  辛○○
訴訟代理人  李宏文律師
複  代理人  張運弘律師
被      告  壬○○
訴訟代理人  陳由銓律師
複  代理人  癸○○
上列當事人間請求遷讓房屋等事件，於民國98年7 月14日言詞辯
論終結，本院判決如下：
    主    文
原告之訴及假執行之聲請均駁回。
訴訟費用由原告負擔。
    事實及理由
壹、程序方面：
    按訴狀送達後，原告不得將原訴變更或追加他訴，但請求之
    基礎事實同一、擴張或減縮應受判決事項之聲明者，不在此
    限，民事訴訟法第255 條第1 項第2 款、第3 款定有明文。
    經查：本件原告己○○、戊○○、丁○○於起訴狀請求：1.
    被告辛○○應自原告所共有坐落桃園縣楊梅鎮○○○段草湳
    波小段14地號土地內，如附圖編號A 棟建物，門牌為楊梅鎮
    永平里3 鄰草湳坡下2 號（面積為250 平方公尺，詳待測量
    ）遷出後，將該建物交還原告及其他全體共有人。2.被告辛○○應給付原告等新臺幣（下同）962,500 元，及自民國97
    年10月1 日起至返還土地之日止，按年每年依公告土地現值
    年息百分之10計算給付原告等及其他共有人，由原告等代為
    收受。3.被告壬○○應自原告所共有坐落同上地號土地內門
    牌桃園縣楊梅鎮永平里3 鄰草湳坡下2 號，如附圖編號B 建
    物（面積為108 平方公尺，詳待測量）遷出後，將房屋返還
    原告及其他全體共有人。4.被告壬○○應給付原告等415,80
    0 元，及自97年10月1 日起至返還土地之日止，按年每年依
    公告土地現值年息百分之10計算給付原告等及其他共有人，
    由原告等代為收受。5.本判決請准供擔保宣告假執行。嗣於
    97年11月3 日具狀追加原告甲○○、庚○○，而原告林章
    、丁○○並撤回起訴，嗣於98年3 月17日具狀更正聲明為：
    1.被告辛○○應自原告所共有坐落桃園縣楊梅鎮○○○段草
    湳波小段14地號土地內，如附圖編號A 棟建物，門牌為楊梅
    鎮永平里3 鄰草湳坡下2 號（面積為269.59平方公尺）遷出
    後，將該建物交還原告及其他全體共有人。2.被告辛○○應
    給付原告等1,037,921 元，及自97年10月1 日起至返還土地
    之日止，按年每年依公告土地現值年息百分之10計算給付原
    告等及其他共有人，由原告等代為收受。3.被告壬○○應自
    原告所共有坐落同上地號土地內門牌桃園縣楊梅鎮永平里3
    鄰草湳坡下2 號，如附圖編號B 建物（面積為163.94平方公
    尺）遷出後，將房屋返還原告及其他全體共有人。4.被告壬○○應給付原告等631,169 元，及自97年10月1 日起至返還
    土地之日止，按年每年依公告土地現值年息百分之10計算給
    付原告等及其他共有人，由原告等代為收受。5.本判決請准
    供擔保宣告假執行。觀諸原告上開聲明及當事人之變更，請
    求之基礎事實同一，且為擴張應受判決事項之聲明，揆諸上
    開說明，原告所為訴之變更及追加應予准許，合先敘明。
貳、實體方面：
一、原告起訴主張：
    (一)緣坐落桃園縣楊梅鎮○○○段草湳小段14地號土地（下稱
      系爭土地）為原告與訴外人乙○○等其他共有人13人所共
      有，系爭土地上由原告等與乙○○等9 人共同興建之房屋
      2 棟，其中如附圖所示A 部分未辦保存登記之建物部分，
      刻由被告辛○○無權占用中，另附圖B 部分所示之建物，
      則為59年間所建，建號為桃園縣楊梅鎮○○○段草湳坡小
      段5 建號建物（門牌號碼為桃園縣楊梅鎮永平里3 鄰草湳
      坡下2 號），刻為被告壬○○無權占用中。被告年事已高
      ，另有子女多人，擁有多棟房屋於楊梅鎮一帶，也都與其
      子女在他屋共住，渠等分別占用附圖所示A 、B 建物，僅
      供存放些舊傢俱或物品而已，況且房屋老舊，如不改建恐
      有倒塌之危險，共有人等刻有收回分割改建之必要，為此
      依民法第767 條之規定請求被告等遷讓返還房屋予原告及
      其他共有人。
    (二)被告2 人分別無權占用附圖所示A 、B 建物，顯係無法律
      上原因，受有相當於租金之使用土地之利益，致原告及其
      他共有人之所有權受有侵害，依民法第179 條之規定，及
      最高法院61年台上字第1695號判例意旨，被告自應將該利
      益返還於原告及其他共有人等甚明。依最高法院93年度台
      上字第1718號判決，對土地法第97條第1 項房屋租金之計
      算，限於都市計劃內之城市地方供住宅用房屋始有適用，
      被告無權占有系爭土地，受有相當於租金之不當得利，系
      爭土地為都市內建地，本件不當得利之計算，以土地公告
      地價10% 作為計算標準，系爭土地每平方公尺公告現值為
      7,700 元，並自92年10月1 日起至97年9 月30日止，回溯
      被告等占用土地5 年計算，故被告辛○○應給付原告及其
      他共有人全體共1, 307,921元（269.59平方公尺×7700×
      10％×5 ＝000000 0）、被告壬○○應給付原告及其他共
      有人全體共631,16 9元（163.94平方公尺×7700×10％×
      5 ＝631169），及自97年10月1 日起至被告等返還土地之
      日止，按年每年依公告土地現值年息百分之10計算給予原
      告與共有人等。
    (三)被告辛○○辯稱，附圖所示之A 建物，乃係其丈夫之父親
      黎添金向訴外人涂余水妹購買，然此部分之建物既無建物
      登記謄本及保存登記等資料，原告否認此部分建物乃係由
      訴外人涂余水妹建造，更否認訴外人涂余水妹當時有權出
      賣系爭建物。爰因附圖A 、B 所示之建物於日據時期為同
      一棟建物，當時兩建物間另有土造建物相連，嗣因地主修
      建而成現在狀況。
    (四)被告壬○○辯稱，附圖所示之B 建物業經其改建而非原有
      建物等語，原告否認之，此部分之事實應由被告壬○○負
      舉證之責，且系爭建物並未完全拆除改建，其磚牆為共有
      人等早年修繕，況被告縱有部分修繕，乃已附著於原建築
      物而仍屬原有建物。此外，被告壬○○謂系爭房屋乃係原
      告前出租於被告壬○○，惟原告否認曾向被告壬○○收取
      租金，且依據被告所提出之租金收據，無法辨認此係繳付
      何處之租金？又由何人簽收？況依民法第820 條第1 項之
      規定，並參酌最高法院81年台上字第2013號、78年台上字
      第1982號判決要旨，共有物之出租係共有物管理行為，應
      由全體共有人共同為之。就本件而論，縱使系爭土地、建
      物共有人中之部分人有收取租金，亦無法證明當事人間有
      合法租賃關係存在，系爭土地建物共有人中之一人或數人
      縱有對外為出租等管理行為，該租賃關係對其他共有人（
      本件原告等）不生拘束力。
    (五)綜上，爰依民法第767 條、第179 條之規定，提起本件訴
      訟，並聲明：
      1.被告辛○○應自原告及其他共有人共有坐落桃園縣楊梅
        鎮○○○段草湳波小段14地號土地內，如附圖編號A 棟
        建物，門牌為楊梅鎮永平里3 鄰草湳坡下2 號（面積為
        269.59平方公尺）遷出後，將該建物交還原告及其他全
        體共有人。
      2.被告辛○○應給付原告等1,037,921 元，及自97年10月
        1 日起至返還土地之日止，按年每年依公告土地現值年
        息百分之10計算給付原告等及其他共有人，由原告等代
        為收受。
      3.被告壬○○應自原告所共有坐落同上地號土地內門牌桃
        園縣楊梅鎮永平里3 鄰草湳坡下2 號，如附圖編號B 建
        物（面積為163.94平方公尺）遷出後，將房屋返還原告
        及其他全體共有人。
      4.被告壬○○應給付原告等631,169 元，及自97年10月1
        日起至返還土地之日止，按年每年依公告土地現值年息
        百分之10計算給付原告等及其他共有人，由原告等代為
        收受。
      5.原告願供擔保，請准宣告假執行。
二、被告辛○○辯稱：
    (一)系爭建物係由訴外人涂余水妹原始建造，並於49年間將其
      出賣與訴外人黎添金（被告丈夫黎錦田之父親），黎添金
      與其妻莊細妹、子黎錦田、女黎免妹於49年6 月13日將戶
      籍遷入該屋，被告辛○○於50年間與黎錦田結婚搬入系爭
      建物居住，黎添金過世後由其子黎錦田繼承系爭建物之所
      有權，被告辛○○則於黎錦田過世後繼承系爭建物之所有
      權，可知被告辛○○於50年起居住該屋長達47年，若對於
      系爭房屋為無權占有，豈可遷戶籍於該屋並居住約莫半世
      紀之久，原告等人則毫無異議，被告辛○○甚至於95年10
      月間花費15萬元整修系爭房屋屋頂，原告等人住所皆在附
      近，亦無人提出任何意見，待整修完卻興訟要求遷讓，有
      權利濫用之虞。
    (二)原告又向被告主張返還不當得利。然被告所占用之土地面
      積僅係系爭建物之範圍，非如原告所稱有250 平方公尺。
      另原告以土地公告現值作為計算不當得利之標準，亦屬於
      法無據。按「城市地方房屋之租金，以不超過土地及其建
      築物申報總價年息百分之10為限。約定房屋租金，超過前
      項規定者，該管直轄市或縣（市）政府得依前項所定標準
      強制減定之。」，土地法第97條訂有明文。因此原告以土
      地公告地價作為本件計算不當得利之標準，應屬有誤，應
      以申報地價為準，且原告3 人可否代表全體共有人要求返
      還不當得利，請求權基礎何在？亦非無疑。
    (三)綜上，原告之請求為無理由，並聲明：原告之訴駁回，如
      受不利之判決願供擔保請准宣告免為假執行。
三、被告壬○○辯稱：
    (一)系爭建物於49年之前，即已由被告壬○○之祖父黎阿遠，
      向原告及乙○○等其他共有人之先人林維丙、林維繼、林
      維青、林維堆等人承租，並世居其內。被告壬○○之祖父
      向林維丙等人租賃系爭建物，自49年起每年租谷3 石，均
      曾按年支付。迨59年11月4 日，原告等始就系爭建物申辦
      總登記（即保存登記）。期間因出租人相繼逝世，故而乃
      逐漸改由林維瀾、林朱甜妹、乙○○、丙○○、林章鴻（
      逢）、林邱三妹、林已妹、庚○○、林杞妹、林彰營等人
      為出租人收取租金之系爭建物之租金。系爭建物原為土造
      、竹樑、瓦片壓石頭、地板為泥土地之簡陋建物，由於日
      久大部分傾塌，被告之祖父、父親等長輩，經徵得原出租
      人之同意，乃將系爭建物絕大部分加以拆除，重建為目前
      之磚牆、石綿瓦、木樑、欄或鋁門水泥地，因而現今系爭
      房建物已非原有之建物，即便原建物中一小部分之土牆未
      倒塌，但屋頂已換為石綿瓦，竹樑已換為木樑、門窗亦均
      更換為木材或鋁材，剩餘之未倒土牆亦加敷水泥，地面則
      全部鋪設水泥，與原有者截然不同，當然亦不生附著之情
      事。由於系爭建物已非原有房屋，職是之故出租人乃自61
      年度起將租賃物由收取「房租」，改為「房、地租」，至
      65年則全部改為「地租」，此觀諸系爭房屋不動產謄本上
      所載「房屋主要建材：土造」，現為磚造，以及前述租金
      收取簿冊上租金類別，由最新之「房租」，演變為「房、
      地租」，最後定格為「地租」自明。系爭房屋，或屬重建
      ，或屬屋頂、屋樑、門窗、地板等全部更換，牆壁全部圬
      敷水泥，幾近重建之重大修繕，從而系爭建物依法已非原
      告等人所有。
    (二)系爭建物為被告所有，已如上述，並不發生無權占有問題
      。又被告所有之系爭建物，雖占用原告等人所有之土地，
      但被告對於該土地，歷年皆曾繳付租金予原告等人，直至
      77年，因原告等土地共有人拒收地租。為此，被告不得已
      乃將自91 年 起至97年止之土地租金，提存於本院以為給
      付。系爭建物為被告所有，原告訴請將系爭建物返還原告
      等人，殊非有理。縱系爭建物所有權應屬原告等人，然因
      被告以往就系爭建物具有不定期租賃關係存在。從而，被
      告加以居住使用亦非無權占有。
    (三)再者，被告自祖父起歷經3 代均住於斯，且原告於59年11
      月4 日尚就系爭建物，向地政機關申報建物總登記，可見
      原告等共有人以往對系爭建物及土地之產業至為重視。被
      告與原告之先人及原告以及其他共有人，非親非故，倘若
      被告等未向原告等承租及按期繳付房屋及土地租金，而係
      無權占有，則原告當不可能任由被告祖孫三代居住長達50
      多年，而以往皆不曾要求告等人返還房屋或土地之理，是
      兩造間就系爭建物或系爭土地具有租賃關係存在，事甚顯
      然。
    (四)又被告壬○○為一輪胎工廠工人，除系爭房屋外別無其他
      房屋，且被告之6 名子女現皆與被告夫婦同住於系爭建物
      內。系爭建物位於鄉下偏僻之之處，建物外觀固非豪華，
      但結構仍甚安全，並非如原告所稱「如不改建，恐有倒塌
      之危險」。乃原告等土地所有人因擬將系爭土地出售他人
      ，為此，原告前曾欲給付被告100 萬元，要求被告搬離，
      僅因系爭房屋係被告夫婦及子女安身之所，且系爭房屋又
      係被告所建蓋，原告僅給付100 萬元，誠不敷被告在外購
      屋及搬遷，故予與拒絕。於96年5 月28日下午2 時楊梅鎮
      調解委員會之調解程序中，經原告等系爭土地之共有人承
      認與被告壬○○就系爭土地成立租賃關係，當時係因原告
      認被告壬○○要求補償300 萬元，金額過高，而調解未克
      成立。原告明知被告就系爭房屋具有合法之權源，惟為迫
      使被告遷出系爭房屋，遂不惜匡稱被告係無權占有系爭建
      物及土地。
    (五)退步言之，縱被告壬○○果真無權占用，則原來向原告承
      租之土地，除房屋之基地外，尚包括周邊之農地，總共承
      租330 坪（每年1 坪1 斤租谷），然原告卻將農地部分或
      強行取回作為車庫，或強行用怪手挖除，以致現被告壬○○占用土地之面積已縮小。
    (六)綜上，原告之請求為無理由，並聲明：請求駁回原告之訴
      及其假執行之聲請。
四、本院之判斷：
    (一)經查，桃園縣楊梅鎮○○○段草湳坡小段14地號土地（地
      目建、面積4330平方公尺，以下簡稱系爭土地），為原告
      及訴外人乙○○、戊○○、丁○○、林彰清、林彰萬、林
      彰淡、林彰鈺、林彰義、林於乾、中華民國（由財產部國
      有財產局管理）等人共有，系爭土地上建有如附圖所示之
      A 棟建物（面積269.59平方公尺，以下簡稱A 建物）、B
      棟建物（面積163.94平方公尺，以下簡稱B 建物），並分
      別由被告辛○○、壬○○占有等情，為兩造均不爭執，復
      有系爭土地之土地登記謄本1 份在卷可稽（見本院卷第9
      頁至第12頁、第191 頁至第197 頁），並經本院勘驗現場
      查證明確，且囑託桃園縣楊梅地政事務所繪製土地複丈成
      果圖，有勘驗筆錄、桃園縣楊梅地政事務所98年2 月16日
      楊地測字第09860000 76 號函及所附之複丈成果圖各1 份
      按卷可查（見本院卷第115 頁至第117 頁、第123 頁至第
      124 頁），是此部分之事實堪以認定，合先敘明。
    (二)被告辛○○部分：
      1.原告主張，A 建物為原告與其他共有人所建造，是其就
        A 建物有所有權云云，並提出桃園縣楊梅鎮○○○段草
        湳坡小段5 建號之建物登記謄本1 份為證；此為被告辛○○所否認，辯稱：A 建物係由訴外人涂余水妹原始建
        物，嗣將之出售予訴外人即被告辛○○之夫黎錦田之父
        黎添金，原告就A 建物並無所有權等語。
      2.依原告所提系爭土地之土地登記謄本，其上記載系爭土
        地之地上建物建號為：桃園縣楊梅鎮○○段草湳坡小段
        5 建號之建物，再依原告所提出桃園縣楊梅鎮○○○段
        草湳坡小段5 建號之建物登記謄本，該建物係於59年11
        月4 日登記，總面積為108 平方公尺，所有權人為原告
        己○○、庚○○，及訴外人乙○○、戊○○、丁○○、
        林彰清、林彰滉、林彰營、林維繼共有（見本院卷第14
        頁至第15頁）；另A 建物之面積經本院囑託桃園縣楊梅
        地政事務所實測結果，為269. 59 平方公尺，業如前述
        ，與前揭5 建號建物之面積差距甚大，本院認前揭5 建
        號建物登記謄本所指之建物，係現由被告壬○○占有之
        B 建物（理由詳如後述），是難依原告所提之系爭5 建
        號建物登記謄本，即認A 建物為原告及其他共有人共有
        。
      3.原告主張，A 、B 建物原係同一棟建物當時兩建物間另
        有土造建物相連，嗣因地主修建而成現在狀況，是系爭
        5 建號之建物登記謄本所指之建物，乃係包括A 、B 建
        物云云，然經本院勘驗現場，及參照桃園縣楊梅地政事
        務所所繪製之土地複丈成果圖，A 、B 建物兩者尚有一
        段距離，且原告並未舉證證明兩建物間原有土造建物相
        連而為同一建物之事實。此外，依據系爭5 建號之建物
        登記謄本所示，於59年11月4 日辦理建物保存登記之時
        ，所記載之建物面積僅108 平方公尺，斯時A 建物已建
        造完成，此為兩造均不爭執，若原告或其他共有人認A
        、B 兩建物為同一棟建物者，當就A 、B 兩建物之面積
        合併計算並登載於建物登記謄本以維權益，惟原告或其
        他共有人不為此途，顯見系爭5 建號之建物登記謄本所
        載之建物，尚不包括A 建物甚明，是原告此部分之主張
        ，尚無可採。
      4.綜上所述，應認附圖所示之A 建物為未辦保存登記之建
        物。復依證人丙○○於本院審理時證稱：伊不知道A 建
        物之房子之何時建造的，A 建物在伊父親林維堆與其他
        人購買系爭土地時，即已存在等語（見本院卷第166 頁
        至第167 頁）；經本院依職權調閱系爭土地之歷次變動
        登記資料顯示，系爭土地於35年6 月30日收件登記於訴
        外人林維堆、林維丙、林章焱、林維繼、林邱有妹之名
        下，此有桃園縣楊梅地政事務所98年5 月4 日楊地登記
        字第0980001374號函及所附之土地重造前舊簿可稽（見
        本院卷第178 頁至第182 頁），是A 建物尚非原告或其
        他共有人或渠等之被繼承人林維堆、林維丙、林章焱、
        林維繼、林邱有妹等人原始起造，原告主張其就A 建物
        有所有權，此經被告辛○○所否認，則原告自應就其為
        A 建物之原始起造人負舉證責任。惟原告迄未就其為A
        建物之原始起造人，就A 建物有所有權乙節，舉證以實
        其說，是原告依民法第767 條之規定，請求被告辛○○
        遷讓房屋，並依民法第179 條之規定，請求被告辛○○
        給付相當於租金之不當得利1,037,921 元，及自97年10
        月1 日起至返還土地之日止，按年每年依公告土地現值
        年息百分之10計算給付原告等及其他共有人，由原告等
        代為收受等情，為無理由，應予駁回。
    (三)被告壬○○部分：
      1.原告主張，B 建物為原告與其他共有人所建造，是其就
        B 建物有所有權等語，並提出桃園縣楊梅鎮○○○段草
        湳坡小段5 建號之建物登記謄本1 份為證；被告壬○○
        對於系爭5 建號建物登記謄本所示之建物，即為B 建物
        一情並不爭執，惟辯稱：系爭5 建號建物業經其重新修
        繕，已非原有房屋，是原告就A 建物並無所有權，縱認
        原告就A 建物有所有權，惟被告壬○○前向原告承租A
        建物，為不定期租賃契約，是其並非無權占有B 建物等
        語。
      2.依系爭5 建號建物登記謄本所示，該建物之所有權人為
        原告己○○、庚○○，及訴外人乙○○、戊○○、丁○○、林彰清、林彰滉、林彰營、林維繼共有，業如前述
        ，原告甲○○並未舉證證明其就B 建物有所有權，是其
        依民法第767 條之規定，請求被告壬○○遷讓房屋，並
        請求給付相當於租金之不當得利，即屬無據，不應准許
        。
      3.按不動產物權，依法律行為而取得、設定、喪失及變更
        者，非經登記，不生效力，民法第758 條第1 項定有明
        文。經查，B 建物既經辦理保存登記，為系爭5 建號之
        建物，則原告己○○、庚○○主張其與其他共有人為B
        建物之所有權人，堪信為真實。被告壬○○雖辯稱：伊
        已將B 建物重新修繕，已非原有房屋云云，並舉證人乙○○、林彰清為證。據證人乙○○於本院審理時證稱：
        伊父親（即林維丙）將B 建物出租予被告壬○○之父親
        黎傳興等語，經本院提示被告壬○○所提之現場照片（
        見本院卷第36頁至第37頁）後，證稱：照片上的房屋就
        是當時出租給黎傳興之房子，照片上所示之房子與當初
        出租時，屋頂有換過，牆壁部分有換過，但是房子大體
        上都相同等語（見本院卷第159 頁至第160 頁）；另證
        人丙○○於本院審理時證稱：伊父親林維堆及其他各房
        兄弟（即林維丙、林維繼、林維青）將B 建物出租予黎
        傳興等語，嗣經本院提示被告壬○○所提之現場照片，
        及本院勘驗現場時，囑託原告所拍攝B 建物之現場照片
        （見本院卷第36頁至第37頁、第144 頁至第146 頁）後
        ，證稱：照片上的房屋就是當時出租給黎傳興之房子，
        之前房子就是這樣，只是外面的圍牆是竹子，之前屋頂
        是瓦片，現在是石棉瓦，以前房子的外牆是泥土，現在
        外面有粉刷水泥，裡面還是泥土等語（見本院卷第163
        頁至第165 頁）。綜上證人所述，應認原告己○○、庚○○之被繼承人林維堆、林維丙等人，出租予被告壬○○之父黎傳興之建物，其建物之主體結構，核與現行之
        B 建物相同，被告壬○○雖將B 建物之屋頂由瓦片更換
        為石棉瓦，並粉刷外牆，惟原建物既未滅失，則被告壬○○辯稱：系爭5 建號建物登記謄本所示之建物已滅失
        ，其為B 建物之所有權人云云，即屬無據。
      4.被告壬○○辯稱：其就系爭建物，有不定期租賃契約之
        關係，尚非無權占有等語，並提出租金收據27紙、提存
        書暨國庫存款收款書各3 紙為證（見本院卷第38頁至第
        68頁），原告則否認渠等與被告壬○○間有不定期租賃
        關係存在，並以前揭情詞為主張。復查，證人乙○○、
        林彰清於本院審理時證稱，渠等父親及其他同房兄弟（
        即林維丙、林維堆、林維繼、林維青），將B 建物出租
        予被告壬○○之父親黎傳興，但是就租賃契約並未書立
        書面契約，直至78年後，因出租之建物老舊不欲出租予
        被告壬○○等人，遂不再收取租金等語（見本院卷第15
        8 頁至第168 頁），被告壬○○所提之租金收據，乃係
        自49年至77年之租金收據，核與證人乙○○、林彰清證
        述情節相符，是原告及其他共有人之被繼承人與被告壬○○之父親黎傳興，就B 建物成立租賃契約之事實，堪
        信為真實，而證人乙○○證稱：當時雙方訂立房屋租賃
        契約並未立有字據等語，佐以被告壬○○或其父親黎傳
        興，自49年至77年均按年繳交租金等情，應認兩造間就
        B 建物成立不定期租賃契約。
      5.按租賃未定期限者，各當事人得隨時終止契約，民法第
        450 條第2 項前段固有明文；惟就不定租賃收回房屋部
        分，需有：1.出租人收回自住或重新建築時、2.承租人
        違反民法第443 條第1 項之規定轉租於他人時、3.承租
        人積欠租金額，除以擔保金抵償外，達二個月以上時、
        4.承租人以房屋供違反法令之使用時、5.承租人違反租
        賃契約時、6.承租人損壞出租人之房屋或附著財物，而
        不為相當之賠償時等事由時，出租人始得收回房屋，此
        觀諸土地法第100 條規定自明。證人乙○○、林彰清於
        本院審理時證稱：於78年時，因B 建物房子老舊有危險
        ，故不收租金等語（見本院卷第159 頁、第164 頁），
        是B 建物之共有人之一乙○○、林彰清，乃係因B 建物
        老舊而欲終止租賃契約，此核與前揭土地法第100 條所
        定各款不定期租賃收回房屋之要件不合，且78年以拒收
        租金終止租賃契約之前，被告壬○○或黎傳興，均按年
        繳交租金至77年，此經證人乙○○、林彰清證述明確，
        而無積欠租金總額除以擔保金抵償外，達2 個月以上之
        情形，此外，原告復未再舉證證明，其終止租賃契約符
        合土地法第100 條所列各款之情形，是被告辯稱，其依
        據不定期租賃契約之法律關係占有B 建物，係有權占有
        等語，即屬有據。
      6.從而，被告壬○○占有B 建物，既係基於不定期租賃之
        法律關係，則屬有權占有，原告己○○、庚○○主張被
        告壬○○為無權占有，依民法第767 條之規定，請求被
        告壬○○遷讓房屋，並依民法第179 條之規定，請求被
        告壬○○給付相當於租金之不當得利631,169 元，及自
        97年10月1 日起至返還土地之日止，按年每年依公告土
        地現值年息百分之10計算給付原告等及其他共有人，由
        原告等代為收受，為無理由，應予駁回。
    (四)綜上所述，原告依據民法第767 條、第179 條之規定，提
      起本件訴訟，請求被告辛○○、壬○○，分別遷讓A 建物
      、B 建物，及請求被告辛○○、黎萬興，分別給付相當於
      租金之不當得利，均無理由，應予駁回。又原告之請求既
      經駁回，其假執行之聲請亦失所附麗，應併予駁回。
五、本件事證已臻明確，兩造其餘主張及舉證，經核與判決基礎
    不生影響，爰不另一一論述，附此敘明。
據上論結，本件原告之訴為無理由，依民事訴訟法第78條，判決
如主文。
中    華    民    國    98    年    8     月    14    日
                  民事第三庭    法  官  陳心婷
以上正本證明與原本無異。
如對本判決上訴，須於判決送達後20日內向本院提出上訴狀。
中    華    民    國    98    年    8     月    14    日
                                書記官  林君燕

司法院資訊處製作；財團法人民間司法改革基金會備份。
